最高法院民事判決　　　　　　　　　　　　　　　八十七年度台上字第二八六六號
　　上　訴　人　中華電信股份有限公司台灣北區電信分公司
　　法定代理人　李清江
　　訴訟代理人　張玉希律師
　　被 上訴 人　林根良
　　　　　　　　謝小慈
右當事人間請求損害賠償事件，上訴人對於中華民國八十七年二月二十五日台灣高等
法院第二審判決（八十六年度上字第一六○六號），提起上訴，本院判決如左：
    主  文
原判決關於駁回上訴人其餘上訴及該訴訟費用部分廢棄，發回台灣高等法院。
    理  由
本件上訴人主張：被上訴人林根良於民國八十四年十二月間偽刻訴外人周典元之印章
，並將該印章及其拾得之周典元身分證交付被上訴人謝小慈，由謝小慈以周典元代理
人之身分，將訴外人詮智電腦資訊有限公司之電話四線過戶與周典元，該四線電話自
八十五年一月起積欠電話費新台幣（下同）七十萬四千一百二十七元未付。被上訴人
以偽刻之印章及拾得之身分證辦理系爭電話之過戶手續，致伊受有上開電話費未能受
償之損失，彼等應依侵權行為之法則負連帶賠償責任。又謝小慈未經周典元授權而將
系爭電話過戶與周典元，依民法第一百十條規定，亦應負損害賠償之責等情，求為命
被上訴人連帶給付伊七十萬四千一百二十七元及其法定遲延利息之判決（原審命林根
良給付上訴人三十五萬二千零六十四元及其法定遲延利息，該部分因林根良不得提起
第三審上訴，業已確定）。
被上訴人林根良則以：伊經營通信業，八十四年底一自稱姓陳之男子持周典元之身分
證託伊代為申請四線電話，伊相信陳姓男子有代理周典元之權限，始委請謝小慈辦理
系爭電話之過戶手續，無以故意或過失侵害上訴人權利情事等語；被上訴人謝小慈亦
以：伊僅受林根良之託將系爭電話過戶予周典元，未有侵害上訴人權利之行為。又上
訴人受理系爭電話之過戶時，未要求伊出具周典元之委託書，其明知伊無代理權而仍
予受理，自非善意之相對人，不得依民法第一百十條之規定請求伊賠償損害各等語，
資為抗辯。
原審維持第一審所為駁回上訴人請求被上訴人連帶給付三十五萬二千零六十三元本息
，及請求謝小慈另與林根良連帶給付三十五萬二千零六十四元本息之判決，駁回其此
部分上訴，係以：上訴人就其主張之事實，固據提出市內電話過戶申請書、欠費明細
表及電信費數據等件為證。然查上訴人印製之市內電話過戶申請書背面注意事項第三
項規定「委託他人代辦者，受委託人應提示委託書及其身分證明文件正本，以供核對
」，謝小慈辦理系爭電話之過戶手續時，並未提出周典元之委託書，為兩造所不爭執
之事實，顯見上訴人於受理時，並未完全遵照自己所定之注意事項行事，其因而讓冒
用周典元身分證申請裝設電話之陳姓男子得逞，致受有不能取得電話費之損失，自難
辭其咎，其就本件之損害應負百分之五十之過失責任，其主張其無過失，請求林根良
再給付系爭電話費之二分之一即三十五萬二千零六十三元及其法定遲延利息，為無理
由，不應准許。次按無代理權人以他人之代理人名義所為之法律行為，對於善意之相
對人，負損害賠償之責，民法第一百十條雖定有明文。但查上訴人明知謝小慈未提出
周典元之委託書，仍予受理並核准系爭四線電話之過戶，難認上訴人係善意之相對人
，謝小慈無須對非善意之上訴人負損害賠償責任。上訴人依上開法條規定請求謝小慈
賠償其電話費之損失七十萬四千一百二十七元及其法定遲延利息，為無理由，亦不應
准許等詞，為其判斷之基礎。
查上訴人於事實審主張：謝小慈為申請時，其提出之市內電話過戶申請書係記載「委
託他人代辦者，除附送上述相關證照（即身分證正本）外，並應附送代理人國民身分
證以憑辦理」，未規定應提出委託人之委託書，伊受理謝小慈之申請，實無任何疏失
等語，並提出市內電話過戶申請書影本一件為證據（見第一審卷六六頁反面、六八頁
）。被上訴人對於上訴人所主張當時之申請書並未規定代理人應提出委託人之委託書
乙節，似無爭執（見第一審卷八○頁、原審卷五三頁）。果爾，上訴人未要求謝小慈
提出周典元之委託書，是否與有過失或屬非善意之相對人，即不無研求之餘地。原審
未調查明晰，遽認上訴人未要求謝小慈提出周典元之委託書為與有過失及非善意，進
而為上訴人部分敗訴之判決，尚有可議。上訴論旨，指摘於其不利部分之原判決不當
，求予廢棄，非無理由。
據上論結，本件上訴為有理由，依民事訴訟法第四百七十七條第一項、第四百七十八
條第一項，判決如主文。
中      華      民      國    八十七    年     十二     月      十      日
                              最高法院民事第四庭
                                  審判長法官  林  奇  福
                                        法官  許  朝  雄
                                        法官  陳  國  禎
                                        法官  李  彥  文
                                        法官  陳  重  瑜
      右正本證明與原本無異
                                              書  記  官
中      華      民      國    八十七    年     十二     月    二十四    日
